【裁判字號】    94,智,9
【裁判日期】    950106
【裁判案由】    損害賠償
【裁判全文】
臺灣新竹地方法院民事判決        94年度智字第9號
原        告  德保有限公司
法 定代理 人  乙○○
訴 訟代理 人  林思銘律師
複 代  理 人  丙○○
被        告  財團法人工業技術研究院
兼法定代理人  甲○○
訴 訟代理 人  廖桂欣律師
上列當事人間請求損害賠償事件，本院於民國94年12月29日辯論
終結，判決如下：
    主  文
原告之訴及其假執行聲請均駁回。
訴訟費用由原告負擔。
    事實及理由
一、事實摘要：
(一)、原告主張：原告係新型專利第106273號「隔熱浪板結構改良
    」之新型專利權人，前以德泰鋅版企業有限公司（下稱德泰
    公司）、魏銘政，在位於彰化縣二林鎮○○里○○路○段2巷
    306 號工廠內生產之隔熱浪板產品侵害原告上開專利權為由
    ，向臺灣彰化地方法院（下稱彰化地院）訴請損害賠償，因
    被告財團法人工業技術研究院（下稱工研院）所為94年4 月
    12日專利侵害鑑定報告有重大缺失，致使彰化地院於 94年5
    月18日以93年度智字第6 號判決駁回前開原告之訴及假執行
    聲請，而受敗訴判決，然前揭鑑定報告實際製作人未具名，
    而甲○○乃被告之法定代理人，對受託案件之審查負有實質
    監督之責，其任由鑑定人獨斷為之，而以被告之名義出具鑑
    定報告，實負有過失之責，因被告等上述之行為，致原告對
    訴外人德泰公司等之債權無法受清償等語。原告因資力有限
    ，爰依民法第184 條先聲明被告應連帶給付原告新臺幣（下
    同）1,510,000 元，及自起訴狀繕本送達翌日起至清償日止
    ，按年息百分之5 計算之利息，並願供擔保，請准宣告假執
    行。
(二)、被告則以：
１、被告工研院所為之專利侵害鑑定報告，於鑑定前即評估是否
    有相關專業領域之承辦單位以及鑑定之可行性，鑑定過程中
    ，亦依據專利侵害鑑定要點之程序予以鑑定，並實際勘驗訴
    外人德泰公司之產品，此鑑定之程序及分析非常詳細確實，
    該鑑定報告及結果亦經彰化地院調查其他證據認無違誤，因
    此該鑑定報告當屬客觀可採，並無原告所指摘鑑定報告具重
    大瑕疵之情事。且鑑定報告性質僅供法院審理案件時之參考
    ，對法院並無絕對之拘束力，故原告之主張實非有理。且依
    民事訴訟法第277條規定，原告須就被告故意或過失之行為
    致其權利受侵害負擔舉證責任，且損害賠償之債，以有損害
    之發生及有責任原因之事實，及二者間具相當因果關係為成
    立要件，然本件原告自始至終均未就被告之鑑定行為有何等
    之故意或過失致原告本身權利受有侵害，以及二者間之因果
    關係負舉證責任，揆諸前揭說明，原告依民法第184條之主
    張即於法不合。並聲明駁回原告之訴及假執行之聲請，如受
    不利之判決，被告等願供擔保，請准宣告免為假執行。
二、實體部分：
(一)、按當事人主張有利於己之事實者，就其事實有舉證之責任，
    但法律別有規定，或依其情形顯失公平者，不在此限，而因
    故意或過失，不法侵害他人之權利者，負損害賠償責任；故
    意以背於善良風俗之方法，加損害於他人者，亦同。違反保
    護他人之法律，致生損害予他人者，負損害賠償責任，但能
    證明其行為為無過失者，不在此限，民事訴訟法第277 條、
    民法第184條第1項、第2 項分別定有明文，且損害賠償之債
    ，以有損害之發生及有責任原因之事實，並二者之間，有相
    當因果關係為成立要件。故原告所主張損害賠償之債，如不
    合於此項成立要件，即難謂有損害賠償請求權存在，最高法
    院48年台上字第481 號著有判例可資參照。至於行為與損害
    結果間，雖有如無該行為，即不致發生損害結果之關係，但
    此種行為，按諸一般情形，不適於發生該項損害結果者，即
    無相當因果關係。則本件原告主張被告等應負侵權行為損害
    賠償責任，自應就被告有侵權行為、被告受有損害及被告之
    行為與損害之發生有相當因果關係存在等事實舉證證明，始
    得認為其舉證責任毫無欠缺。
(二)、本件原告就其主張固提出彰化地院93年度智字第6 號判決、
    被告94年4月12日專利侵害鑑定報告（均為影本）各1份為證
    ，惟查：
１、本件原告起訴之原因事實，乃原告因被告工研院之系爭報告
    鑑定意見，經彰化地院所採取，致使原告對於該案被告德泰
    公司、魏銘政等損害賠償事件，遭彰化地院以93年度智字第
    6 號判決敗訴駁回為據。然鑑定係一種證據方法，即鑑定結
    果，僅供法院辦案之參考，非謂鑑定機關所認定之事實有絕
    對效力，民事訴訟法第2編第1章第3節第3目立法理由、及最
    高法院83年度台上字第348 號判決意旨可資參照。從而，法
    院採取鑑定報告意見與否，係法院就個案本諸經驗及論理法
    則，依自由心證認定事實存否及真偽之職權，並非鑑定意見
    即可左右法院之判斷，是以，前開彰化地院 93年度智字第6
    號判決雖採取被告工研院之鑑定意見，而為本件原告於他訴
    中敗訴判決，惟細繹該判決內容，其已就所存之鑑定報告即
    國立中興大學機械系所及被告工研院2 份報告，分別就其可
    否採取一一說明理由，其中就原告對於所為鑑定結論之爭執
    ，亦以相當篇幅論述，由此可見，被告工研院所為鑑定結論
    ，已經該院本諸經驗及論理法則，依自由心證認定事實存否
    及真偽之職權，詳加取捨。是原告於上開訴訟遭彰化地院為
    判決敗訴之結果，此與被告工研院之鑑定，二者間顯無相當
    因果關係。
２、是以，被告工研院之系爭鑑定報告，與原告所主張侵權行為
    之原因事實間，顯然毫無因果關係，原告逕訴請被告應連帶
    給付原告1,510,000 元及自起訴狀繕本送達翌日起至清償日
    止，按年息百分之5 計算之利息，洵屬無據，應予駁回，而
    其假執行之聲請亦因訴之駁回而失所附麗，應併駁回之。
(三)、本件判決事實基礎已經明確，雙方其餘主張、陳述及證據方
    法，核與判決結論無影響，不再一一論述，另原告聲請本院
    傳訊系爭鑑定報告之鑑定人、及停止訴訟程序待臺灣高等法
    院臺中分院94年度智上易字第6 號損害賠償事件審結，本院
    認為均無必要，附此敘明。
三、據上論結，本件原告之訴為無理由，依民事訴訟法第78條，
    判決如主文。
中    華    民    國    95    年    1     月    6     日
                  民事第一庭       法  官   楊數盈
以上正本係照原本作成。
如對本判決上訴，須於判決送達後20日內向本院提出上訴狀。
中    華    民    國    95    年    1     月    6     日
                                    書記官  王恬如


司法院資訊處製作；財團法人民間司法改革基金會備份。
